臺灣宜蘭地方法院刑事判決
110年度易字第510號
公  訴  人  臺灣宜蘭地方檢察署檢察官
被      告  林錫三


上列被告因竊盜案件，經檢察官提起公訴（110年度偵字第6480
號），本院判決如下：
    主  文
林錫三竊盜，處拘役伍拾日，如易科罰金，以新臺幣壹仟元折算
壹日。
    犯罪事實
一、林錫三於民國110年5月8日11時45分許，在宜蘭縣○○市○○街0
    0號(蘭陽林姓興德會)集會聚餐時，蘭陽林姓興德會董事長
    林勝章適因發放飲料給各桌用餐會員之故，而將其iphone x
     max手機【價值新臺幣（下同）4萬元，下稱本案手機】暫
    放置於蘭陽林姓興德會會員林錫三單獨一人用餐之餐桌上，
    當林錫三看見林勝章走到別桌發放飲料短暫離開該餐桌2分
    鐘之際，詎意圖為自己不法之所有，基於竊盜之犯意，隨即
    起身將該手機先拿取移放在靠近其座位前之餐桌上後，再將
    其放入其隨身攜帶之塑膠提袋內，並於竊取手機得手後乃離
    開現場。案經林勝章於同日12時30分許發現手機遭竊後，至
    宜蘭縣政府警察局礁溪分局報案，函轉宜蘭縣政府警察局宜
    蘭分局接續偵辦，而查悉上情，並扣得上開手機1 支。
二、案經林勝章訴由宜蘭縣政府警察局宜蘭分局報告臺灣宜蘭地
    方檢察署檢察官偵查起訴。
    理  由
壹、證據能力：
  ㈠本件認定事實所引用被告以外之人於審判外之言詞或書面陳
    述，雖屬傳聞證據，惟檢察官、被告於言詞辯論終結前，均
    未主張有刑事訴訟法第159條第1項不得為證據之情形，本院
    審酌此等證據作成時之情況，並無違法不當及證明力明顯過
    低之瑕疵，認以之作為證據應屬適當，而認該等證據資料皆
    有證據能力。
  ㈡至於本院所引之非供述證據部分，經查並非違法取得，亦無
    依法應排除其證據能力之情形，應有證據能力。
貳、實體部分：
一、訊據被告林錫三固坦承有取走本案手機之事實，惟矢口否認
    有何竊盜犯行，辯稱：我是在桌子上撿到的云云。經查：
  ㈠被告於前揭時、地從餐桌上拿取本案手機後離去，業據被告
    於警詢、偵訊及本院審理時均自承在卷（見警卷第2頁、偵
    卷第12頁、本院卷第20-21頁、第171頁），並有監視器畫面
    翻拍照片2張、宜蘭縣政府警察局宜蘭分局扣押筆錄、扣押
    物品目錄表、贓物認領保管單等件在卷可佐(見警卷第13-18
    頁、第19頁、第20頁），復經本院當庭勘驗監視器畫面確認
    過程無訛，此有勘驗筆錄1份在卷可稽（見本院卷第168-169
    頁），是此部分事實應堪認定。
  ㈡被告主觀上顯然有不法所有意圖，係基於竊盜之犯意而竊取
    本案手機：
　1.本院當庭勘驗現場監視器畫面結果（見本院卷第168-169頁
    ）：
　  ①第一段影像：
　　　場景為一廣場，廣場上有數張圓形餐桌供人用餐，畫面由
      下往上數第二桌有一白髮男性（即被告）獨佔一桌用餐，
      該桌左方有一身著粉紅色短袖襯衫之男性（即告訴人）在
      分發物品，影像第6 秒時B 男雙手捧起一箱物品供被告取
      用其中一袋，隨後移往他桌分發物品，能見一黑色手機放
      置於該桌上未取走。影像第24秒時，被告起身以左手拿取
      置放於該桌上之手機返回原座位，將手機放置於其座位右
      上方之桌面。
    ②第二段影像：
　　　被告開始收拾物品，並於影像第40秒時，拿起手機看了一
      眼後放入其手提袋中，並起身離去。
   2.證人即告訴人林勝章於本院準備程序時陳稱：錄影的畫面
     可以知道我在主持祭典，因為桌上沒有飲料，所以我是逐
     桌分送飲料，我把手機遺留在桌上，錄影畫面可以看出被
     告先把手機放在他的袋子內。我還沒有調錄影畫面時，我
     就將手機定位，定位顯示手機在被告家附近，總幹事打我
     的手機，因為我身上I PHONE WATCH有訊號出來，表示手機
     就在被告家附近，後來我在第三天調監視錄影畫面，才知
     道是被告竊取的，到第五天手機訊號不見，所以從案發到
     第四天手機訊號都在，我有跟被告講說要拿東西換回我的
     手機，總幹事說叫我拿個手機跟被告換回我的I PHONE手機
     ，那時候被告有承認手機在他那邊，警察問手機在哪裡，
     被告說他丟在墳墓，並叫我們自己去墳墓那邊找。後來警
     察沒有辦法，只好把案子移送，警察到被告家，被告自己
     把手機拿出來，但手機已經損壞都不能使用了，不知道是
     手機泡水還是怎麼樣了等語（見本院卷第22-23頁）。
　 3.依上開勘驗現場監視器畫面結果以及告訴人上開指述，可
     知當時告訴人係在該餐會中主持祭典，其雖將手機放置在
     餐桌上，但手機並未脫離支配管領範圍，被告顯然係趁告
     訴人不注意時，竊取本案手機。另衡諸常情，一般人在聚
     餐時，在餐桌上看到手機，顯然知悉該手機應為現場聚會
     之人所有而放置該處，且當時聚會並未結束，被告竟將本
     案手機擅自取走，放入自己提袋中攜帶離開，被告主觀上
     顯然有不法所有意圖。況被告自陳「手機是鎖碼，也看不
     到裡面的資料」等語（見本院卷第172頁），足見本案手機
     係外表正常可用之手機，當時係處於開機狀況，一般人皆
     可認知該手機係有主物，被告基於此一認識，竟不告而取
     ，被告顯有竊取尚在他人占有中之物之竊盜犯意，至為灼
     然。倘如被告所言係其撿到云云，被告理應詢問並交由聚
     會之主辦方處理，被告竟捨此不為，任意將手機取走帶離
     聚會場所，且經警查獲後，仍遲遲不願交出手機，被告前
     開種種舉措，核均大悖常情，與經驗法則相違，故被告所
     辯，無非為推諉卸責之詞，不足採信。
 ㈢綜上所述，本件事證明確，被告竊盜犯行堪以認定，應予依法
  論科。
二、論罪科刑：
  ㈠核被告所為，係犯刑法第320 條第1 項之竊盜罪。
  ㈡爰審酌被告不循正當途徑獲取所需，反企圖不勞而獲，恣意
    竊取他人之財物，顯然欠缺尊重他人財產權之觀念，所為殊
    非可取，併參酌被告否認犯罪之犯後態度，毫無悔意，遭竊
    之本案手機1支業已返還告訴人（已損壞無法開機），此有
    贓物認領保管單1紙附卷可稽（見警卷第19頁），自陳罹患
    癌症、憂鬱症之身心狀況、碩士學歷、無業、獨居、每月僅
    有老人年金收入之家庭經濟生活狀況（見本院卷第172頁）
    、兼衡被告素行、犯罪之動機、目的、手段、竊取物品之價
    值等一切情狀，量處如主文所示之刑，並諭知易科罰金之折
    算標準。
三、沒收部分：
    犯罪所得已實際合法發還被害人者，不予宣告沒收或追徵。
    刑法第38條之1第5項定有明文。查被告竊取之本案手機1支
    ，業已返還告訴人，業如前述，依刑法第38條之1第5項，不
    予宣告沒收。
據上論斷，應依刑事訴訟法第299條第1項前段，刑法第320條第1
項、第41條第1項前段，刑法施行法第1條之1第1項，判決如主文
。
本案經檢察官洪景明偵查起訴，檢察官林禹宏到庭執行職務。
中　　華　　民　　國　　111 　年　　6 　　月　　29　　日
                  刑事第四庭  法  官  楊心希
以上正本證明與原本無異。
如不服本判決應於收受送達後二十日內向本院提出上訴書狀，並
應敘述具體理由；其未敘述上訴理由者，應於上訴期間屆滿後二
十日內向本院補提理由書(均須按他造當事人之人數附繕本)「切
勿逕送上級法院」。
                              書記官  邱淑秋
中　　華　　民　　國　　111 　年　　6 　　月　　29　　日
附錄本案論罪科刑法條
中華民國刑法第320條
意圖為自己或第三人不法之所有，而竊取他人之動產者，為竊盜
罪，處5年以下有期徒刑、拘役或50萬元以下罰金。
意圖為自己或第三人不法之利益，而竊佔他人之不動產者，依前
項之規定處斷。
前二項之未遂犯罰之。